行　政　法　院　判　決　　　　　　　　　　　　　　八十七年度判字第八四五號
　　原　　　告　富視電纜電視系統股份有限公司
　　代　表　人　甲○○
　　被　　　告　行政院新聞局
右當事人間因有線電視法事件，原告不服行政院中華民國八十六年十二月十六日台八
十六訴字第四九五四九號再訴願決定，提起行政訴訟，本院判決如左︰
　　主  文
原告之訴駁回。
　　事  實
緣原告係有線電節目播送系統，八十五年十二月五日十一時五分於其第三十五頻道
（玖大電購物）播出「媚姿新女性美胸按摩乳液」化粧品廣告，經台北縣政府衛生
局認其內容違反化粧品衛生管理條例第二十四條第二項之規定，由台北縣政府以八六
北府衛四字第○三九九七八號行政處分書核處託播之虹冠興業有限公司（以下簡稱虹
冠公司）罰鍰在案。被告以原告違反有線電法第四十條規定，乃依同法第五十九條
第三款規定，以八十六年四月二十三日起廣五字第○五四九七號函處原告罰鍰新台
幣（下同）二十萬元。原告不服，提起訴願、再訴願，均遭決定駁回。遂提起行政訴
訟，茲摘兩造訴辯意旨於次：
原告起訴意旨略謂︰一、按「對人民違反行政法上義務之行為予以裁罰性之行政處分
，及人民權利之限制，其處分之構成要件與法律效果，應由法律定之，法律雖得授
權以命令為補充規定，惟授權之目的、範圍及內容必須具體明確，然後據以發布命令
，方符憲法第二十三條之意旨。．．．司法院釋字第四○二號解釋闡示甚明。另「對
人民違反行政法上義務之行為科處罰鍰，及人民權利之限制，其處罰之構成要件及
數額，應由法律定之。若法律就其構成要件，授權以命令為補充規定者，授權之內容
及範圍應具體明確，然後據以發布命令，始符憲法第二十三條之意旨。．．．司法院
釋字第三一三號解釋亦著有明文。二、按有線電法所規範及適用之對象，原則上係
依該法規定申請取得營運許可之有線電視系統經營者，至於有線電視法施行前所已存
在之有線電視節目播送系統，則係依有線電視法第六十九條第一項之規定，授權主管
機關另定「有線電視節目播送系統暫行管理辦法」管理之。依前揭司法院解釋觀之，
主管機關即被告固得據此規定發布有線電視節目播送系統暫行管理辦法以規範在有線
電視法施行前所已存在之有線電視節目播送系統，及關於有線電視節目播送系統播送
節目、廣告及對消費者權利保護之基本規定，惟若及科處人民罰鍰之行政處分，則
非有法律明定其構成要件及法律效果之具體明確授權，仍不得以行政命令之方式為之
，否則即違反憲法第二十三條所定對人民權利之限制應以法律為之之意旨。三、從而
，有線電視法既未就有線電視節目播送系統違反義務並應予處罰之構成要件及法律效
果為具體明確之授權，則主管機關依有線電視法第六十九條第一項規定訂定發布「有
線電視節目播送系統暫行管理辦法」第十八條規定：「有線播送系統之節目管理、廣
告管理及權利保護，依本法各有關之規定。違反者，依本法處罰之。」之規定，顯然
亦係欠缺法律之明確授權，違反憲法第二十三條規定之意旨。四、前揭暫行管理辦法
第十八條之規定既因違憲而無效，則主管機關自不得據以為科處罰鍰之依據。是被告
所為科處原告罰鍰之處分，顯然於法無據，爰狀請鈞院依法撤銷原處分、原訴願及再
訴願決定等語。
被告答辯意旨略謂︰查有線電視節目播送系統暫行管理辦法係依有線電視法第六十九
條第一項規定授權由中央主管機關訂定，旨在規範有線電視法施行前未依法定程序架
設之有線電視節目播送系統，要求其依規定申請登記，並按有線電視法之管理規定繼
續經營。既稱管理辦法，則有關系統播送節目、廣告及消費者權利保護之基本規定及
相關之行政處分，自在授權範圍之內。有線電視法第四章、第五章、第七章及第八章
對有線電視之節目管理、廣告管理、權利保護及相關行政處分之構成要件及法律效果
均有具體明確之規定，有線電視節目播送系統暫行管理辦法第十八條直接準用其規定
，自無逾越母法之授權。又查有線電視節目播送系統暫行管理辦法第十八條規定「有
線播送系統之節目管理、廣告管理及權利保護，依本法各有關之規定。違反者，依本
法處罰之。」條文中所稱本法即有線電視法，有線電視法對於系統違反播送節目、廣
告及消費者權利保護規定之行政處分之構成要件及法律效果則均設有明文規定。由上
可知，就有線電視節目播送系統暫行管理辦法第十八條規定觀之，其授權的目的、範
圍及內容不可謂不具體明確；其處罰之構成要件及數額，係由法律定之，與司法院釋
字第四○二號及第三一三號解釋並無不合。是原處分對於本案於認事用法上並無違誤
。原告所持理由，實不足採，請駁回原告之訴等語。
　　理  由
按廣告內容及依法應經各該目的事業主管機關核准之業務者，應先送經核准，取得
證明文件，始得播送，為有線電視法第四十條所規定。違反者，依同法第五十九條第
三款規定，處有線電視系統經營者新台幣十萬元以上五十萬元以下罰鍰。又本院新聞
局依有線電視法第六十九條第一項規定訂定之有線電視節目播送系統暫行管理辦法第
十八條規定，有線播送系統之節目管理、廣告管理及權利保護，依有線電視法各有關
之規定。違反者，依有線電視法處罰之。本件原告於八十五年十二月五日十一時五分
在其第三十五頻道（玖大電購物）播送之「媚姿新女性美胸按摩乳液」化粧品廣告
，經台北縣政府衛生局認定內容違反化粧品衛生管理條例第二十四條第二項之規定，
核處託播之虹冠公司罰鍰一萬元，有台北縣政府八十六年一月二十九日八六北府衛四
字第○三九九七八號行政處分書附原處分可稽。依該化粧品衛生管理條例條項規定
：化粧品之廠商登載或宣播廣告時，應於事前將所有文字、書面或言詞，申請省（市
）衛生主管機關核准，並向傳播機構繳驗核准之證明文件。原告播出該等廣告，既經
台北縣政府衛生局以違反化粧品衛生管理條例第二十四條第二項之規定處以罰鍰，則
其播出該等廣告之內容違反化粧品衛生管理條例第二十四條第二項應先送經目的事業
主管機關核准，取得證明文件，始得播送之規定，堪以認定。從而，被告處原告罰鍰
二十萬元，揆諸首揭法條規定洵屬有據。訴願、再訴願決定，遞予維持，亦均無不合
。原告提起行政訴訟如事實欄之所載。無非謂：有線電視法既未就有線播送系統違反
義務並應予處罰之構成要件及法律效果具體明確之授權，則主管機關依有線電視法第
六十九條第一項規定訂定發布有線電視節目播送系統暫行管理辦法第十八條規定：「
有線播送系統之節目管理、廣告管理及權利保護，依本法各有關之規定，違反者，依
本法處罰之。」之規定，顯然欠缺法律之明確授權。依司法院釋字第三一三、四○二
號解釋觀之，違反憲法第二十三條規定之意旨，應屬無效，被告所為科處原告罰鍰之
處分，顯然於法無據等語。查有線電視節目播送系統暫行管理辦法（簡稱管理辦法）
係依有線電視法第六十九條第一項規定授權由中央主管機關訂定，旨在規範有線電視
法施行前未依法定程序架設之有線電視節目播送系統，要求其依規定申請登記，並按
有線電視法之管理規定繼續經營為該管理辦法第二條所明揭，該管理辦法既稱管理辦
法則有關系統播送節目、廣告及對消費者權利保護之基本規定，自在授權範圍之內。
有線電視法第四章、第五章及第七章對於有線電視之節目管理、廣告管理及權利保護
，均有明文規定。該管理辦法第十八條直接援用其規定，自無逾越母法之授權。良以
經依法規定申請登記之有線電視系統經營者，須遵照有線電視法之規定經營；而在有
線電視法施行前未依法定程序架設有線電視節目播送系統，如未依規定申請登記仍繼
續經營，可不受有線電視法規定之規範，顯失公平。是以有線電視法第六十九條第一
項授權中央主管機關另定該管理辦法。有線電視法對於有線電視系統違反播送節目、
廣告及消費者權利保護規定之行政處分構成要件及法律效果，均設有明文規定，則該
管理辦法第十八條之規定核與司法院釋字第三一三、四○二號解釋並無牴觸，亦無違
反憲法第二十三條之規定。原告所訴，無可採取，其起訴意旨，難謂有理由，應予駁
回。
據上論結，本件原告之訴為無理由，爰依行政訴訟法第二十六條後段，判決如主文。
中    華    民    國     八十七      年      五      月      十四       日
                    行 政 法 院 第 四 庭
                                審 判 長 評  事      曾  隆  興
                                         評  事      沈　水　元
                                         評  事      吳      仁
                                         評  事      吳  錦  龍
                                         評  事      林  家  惠
右  正  本  證  明  與  原  本  無  異
                                         法院書記官  陳  盛  信
中    華    民    國     八十七      年      五      月      十四       日
